【裁判字號】    98,自,39
【裁判日期】    990408
【裁判案由】    殺人未遂
【裁判全文】
臺灣高雄地方法院刑事判決                98年度自字第39號
自  訴  人  丁○○
自訴代理人  吳豐賓律師
被      告  丙○○
指定辯護人  陳啟舜律師
上列被告因殺人未遂案件，經自訴人提起自訴，本院判決如下：
    主  文
丙○○犯傷害罪，處拘役伍拾玖日，如易科罰金，以新臺幣壹仟
元折算壹日。扣案之鋤頭柄壹支沒收之。
    事  實
一、丙○○為丁○○之胞兄，二人為財產繼承問題素有嫌隙。緣
    丙○○向其胞弟丁○○、黃振慶、黃雨騰承租其等共同繼承
    尚未分割之位於高雄縣梓官鄉○○○段612 號、612-19號、
    612-9 號、612-10地號之土地供作魚塭使用，雙方約定租期
    至民國97年12月31日終止，後經協議展延租期至98年3 月31
    日。嗣丙○○與丁○○於98年4 月1 日上午8 時20分許，在
    上開魚塭工寮前，因前揭土地租賃契約及其他財產繼承糾紛
    發生口角，丙○○竟基於傷害之犯意，持其所有之扣案鋤頭
    柄1 支毆打丁○○之頭部1 下，致丁○○受有頭部外傷、左
    側頭皮撕裂傷（6 公分）等傷害。陪同丁○○前往該魚塭之
    胞妹戊○○、乙○○、甲○○、友人黃筠倫等人見狀，原欲
    利用黃筠倫所駕自小客車將丁○○送醫，惟丙○○趁隙進入
    該自小客車內，將車鑰匙取出並丟入魚塭內。嗣戊○○等人
    改電召救護車前來將丁○○送醫，並報警處理，經警當場扣
    得鋤頭柄1 支。
二、案經丁○○提起自訴。
    理  由
一、按被告以外之人於審判外之陳述，雖不符刑事訴訟法第159
    條之1 至第159 條之4 之規定，而經當事人於審判程序同意
    作為證據，法院審酌該言詞陳述或書面陳述作成時之情況，
    認為適當者，亦得為證據；當事人、代理人或辯護人於法院
    調查證據時，知有刑事訴訟法第159 條第1 項不得為證據之
    情形，而未於言詞辯論終結前聲明異議者，視為有前項之同
    意，刑事訴訟法第159 條之5 定有明文。本件下列所引用之
    證據，均經本院依法踐行調查證據程序，自訴人、自訴代理
    人、被告及其辯護人俱不爭執各該證據之證據能力，且迄至
    本院言詞辯論終結前，未就上開證據之證據能力聲明異議，
    復查無依法應排除其證據能力之情形，本院審酌上開證據之
    形式及取得之過程並無瑕疵、與待證事實具有關連性等情況
    ，認為適當，揆諸前揭規定，認上開證據俱有證據能力，均
    得為本案之證據。
二、訊據被告丙○○固不否認持鋤頭柄毆打自訴人丁○○頭部1
    下之事實，惟矢口否認有何傷害之犯行，辯稱：(1)自訴人及
    其女友黃筠倫、伊與自訴人的妹妹戊○○等人自98年3 月31
    日晚上就到魚塭持續騷擾伊，目的是要伊放棄長孫繼承權及
    伊與自訴人等弟、妹一件關於財產繼承民事案件之上訴，自
    訴人等人將伊關在魚塭工寮裡、威脅引爆瓦斯、中斷魚塭養
    殖用打氣機之電力等，伊為了避免打氣機停止運作，造成養
    殖漁類死亡，才與自訴人發生衝突，伊是與自訴人搶奪鋤頭
    柄過程中才不小心打中自訴人，伊目的不是要打自訴人，也
    沒有殺自訴人的意思。另伊丟入魚塭的東西是自訴人用來鎖
    住伊的工寮門鎖，不是黃筠倫的車鑰匙，伊沒有阻止黃筠倫
    等人將自訴人送醫。（後改稱）當天自訴人很得意拿V8要蒐
    證，伊看了很生氣，順手拿起伊原本用來擋住門的鋤頭柄要
    打V8，但自訴人見狀反射動作將V8往下移，結果鋤頭柄就打
    到自訴人的頭，伊不是刻意要打傷自訴人。(2)伊攻擊自訴人
    ，是因為自訴人無視警員數次前來關切，仍中斷魚塭電力，
    欲使伊的漁類死亡，倘電力中斷過久，打氣機無法運作致養
    殖魚類死亡，將造成伊數百萬之損失，伊為防衛自身權利，
    僅能選擇持鋤頭柄擊退自訴人，核屬正當防衛，應為不罰云
    云。被告之辯護人則以：(1)自訴人原自訴被告涉犯非屬告訴
    乃論之殺人未遂犯行，惟於本院99年2 月26日庭訊中聲請變
    更起訴法條為屬告訴乃論之刑法第277 條之傷害罪。然本件
    自訴人受傷害日期為98年4 月1 日，自訴人遲至99年2 月26
    日始變更自訴法條，自已逾6 個月之告訴期間，自應依刑事
    訴訟法第303 條第3 款規定為不受理判決。(2)自訴人為貪圖
    祖傳之魚塭補償金，於案發當日夥同多名親友至被告養殖之
    魚塭，一再騷擾被告，被告雖已多次報警處理，自訴人仍未
    節制自身行為，反強制關閉魚塭之發電系統，被告始隨手拿
    起一旁之鋤頭柄作勢喝阻自訴人，以求保護自身財產，是本
    件僅屬財產糾紛，況被告與自訴人為親兄弟，被告當無殺人
    之犯意，請為無罪諭知云云，為被告辯護。
三、按殺人未遂罪之成立，以有戕害他人生命之故意，著手於剌
    殺之實行而未發生死亡之結果為要件，即須於實施殺害時，
    具有使其喪失生命之故意，倘缺乏此種故意，要難遽以殺人
    未遂罪論擬（最高法院47年臺上字第1364號、48年臺上字第
    33號判例意旨參照）；被害人受傷處所是否致命部位，及傷
    痕之多寡，輕重如何，僅足供認定有無殺意之參考，不能為
    區別殺人與傷害之絕對標準（最高法院19年上字第718 號判
    例意旨參照）；殺人未遂與傷害之區別，本視加害人有無殺
    意為斷，被害人受傷之程度，被害人受傷處所是否為致命部
    位，及傷痕多寡，輕重如何，僅足供認定有無殺意之參考，
    究不能據為區別殺人未遂與傷害之絕對標準，故不能僅因被
    害人受傷之位置係屬人體要害，即認定加害人自始即有殺害
    被害人之犯意（94年度臺上字第6857號判決意旨參照）。
四、經查：
(一)按告訴乃論之罪，其告訴應自得為告訴之人知悉犯人之時起
    ，於六個月內為之。告訴或請求乃論之罪，已不得為告訴或
    請求者，不得再行自訴，刑事訴訟法第237 條第1 項、第32
    2 條分別定有明文。另告訴乃論之罪，告訴人祇須表示訴究
    之意思為已足，不以明示其所告訴者為何項罪名為必要。告
    訴人在偵查中已一再表示要告訴，雖未明示其所告訴之罪名
    ，但依其所陳述之事實，仍無礙於告訴之效力（最高法院74
    年臺上字第1281號判例意旨參照）。經查，本件自訴人委請
    自訴代理人於98年9 月23日向本院提起自訴，指訴遭被告於
    98年4 月1 日持木棍痛擊頭部，致自訴人當場血流如注，受
    有頭部外傷、左側頭皮撕裂傷等傷害，被告並阻止自訴人之
    友人將自訴人送醫救治，惟因在場之人聯絡救護車將自訴人
    送醫，自訴人經治療後始倖免於難，因認被告涉犯刑法第27
    1 條第2 項、第1 項殺人未遂罪嫌等語，有刑事自訴狀及其
    上本院收文戳章、委任狀各1 份在卷可稽（見本院98年度審
    自字第43號卷《下稱審自卷》第2 至4 、8 頁），堪可認定
    。又本院審理期間，依自訴意旨所載事實之形式上觀察，認
    被告所犯可能為刑法第277 條第1 項普通傷害罪，固依法於
    99年2 月26日、99年3 月25日審判期日告知被告使其得以防
    禦，有本院審判筆錄可查（見本院98年度自字第39號卷《下
    稱自字卷》第58、84頁），惟綜觀全卷，自訴人及自訴代理
    人從不曾聲請變更自訴法條為刑法第277 條第1 項之普通傷
    害罪嫌或同法第2 項之傷害致死罪、傷害致重傷罪嫌，辯護
    人認自訴人於本院99年2 月26日庭訊中聲請變更本件起訴法
    條為屬告訴乃論之刑法第277 條之傷害罪云云，顯有誤會。
    況自訴人委請自訴代理人提起本件自訴時，業已表明其欲訴
    追之犯罪事實如上述，是自訴人於98年9 月23日即知悉犯人
    之時起6 個月內，對被告提起自訴，自與前揭刑事訴訟法第
    322 條不得自訴之情形有間，辯護人執此為據，並辯稱：本
    件應為不受理判決云云，洵屬無據，不足採信。
(二)被告為自訴人、黃振慶、黃雨騰之胞兄，並曾向自訴人、黃
    振慶、黃雨騰承租上開屬於其等共同繼承位於高雄縣梓官鄉
    ○○○段612 號、612-19號、612-9 號、612-10號之土地，
    供作魚塭之用，雙方約定租期至97年12月31日終止，後經協
    議展延租期至98年3 月31日等情，為被告所不否認，復有自
    訴代理人提出之租賃契約書影本1 紙在卷可稽（見審自卷第
    5 頁），堪可認定。又被告於98年4 月1 日上午8 時20分許
    ，在上開魚塭工寮前，持鋤頭柄毆打自訴人之頭部1 下，致
    自訴人受有頭部外傷、左側頭皮撕裂傷（6 公分）等傷害之
    事實，業據自訴人指訴歷歷，並經證人即被告、自訴人之表
    兄弟庚○○於本院審理中證稱：伊的魚塭離被告的魚塭約隔
    20公尺，案發當天伊有聽到自訴人一群兄弟姊妹在被告的魚
    塭那邊，救護車來的時候伊有過去，看到自訴人摀著頭蹲在
    地上，伊問被告，被告說有拿棍子打了自訴人1 下，那棍子
    類似鋤頭柄，伊過去時那棍子還在現場等語（見自字卷第62
    至63頁）；證人即被告之胞妹戊○○於本院審理中證稱：98
    年4 月1 日發生衝突時，伊有在場，伊有看到被告拿鋤頭柄
    往自訴人頭上打1 下等語（見自字卷第86頁），被告於98年
    10月28日本院準備程序中亦坦承：伊後來有拿鋤頭柄打到自
    訴人，自訴人也有流血等語（見審自卷第56頁）。參以本院
    當庭勘驗自訴代理人提出之案發現場蒐證光碟之結果，被告
    於光碟畫面前18秒時身處上開魚塭工寮門外，於第18秒時進
    入工寮內，自訴人持該攝影機拍攝並加以口述說明，且攝影
    鏡頭隨被告進入工寮而靠近工寮門口，於光碟畫面第35秒時
    ，被告持棍棒走向自訴人，並站在攝影鏡頭前方，嗣於光碟
    畫面第38秒時，被告持棍棒揮向攝影鏡頭並伴隨「咚」一聲
    後，鏡頭失焦並掉落地面，畫面中地面沾有血跡，隨後一陣
    混亂之人聲，於光碟畫面1 分5 秒至1 分8 秒處，被告單手
    持棍棒，旁有一名女子雙手抓住該棍棒阻止被告，在場眾人
    商量打119 報案等情，有本院勘驗筆錄（見自字卷第59頁）
    及該蒐證光碟1 份（外放）可查，顯見被告當時係持棍棒直
    接敲擊手持攝影機之自訴人頭部1 下，致自訴人頭部受傷流
    血，且其原持之攝影機掉落地面，並拍攝到自訴人因頭部傷
    勢而滴至地面之血跡，自訴人並無與被告拉扯該棍棒之情形
    。此外，高雄縣政府警察局岡山分局（下稱岡山分局）赤崁
    派出所警員陳宏輝於98年4 月1 日上午8 時20分許接獲通報
    ，前往上開魚塭工寮時，亦見自訴人左頭頂前額處流血，在
    場之戊○○（職務報告誤載為黃美芳）、黃筠倫直指自訴人
    之傷勢乃遭被告持木棍毆打所致，被告在現場亦承認有出手
    打自訴人等情，有岡山分局98年11月24日高縣岡警偵字第09
    80016148號函及所附警員陳宏輝職務報告、赤崁派出所受理
    各類案件紀錄表、員警工作紀錄簿、處理家庭暴力與兒少保
    護案件調查紀錄（通報）表各1 份附卷可參（見審自卷第70
    至72、81、84至85頁）。另有國軍左營醫院附設民眾診療服
    務處98年4 月6 日診斷證明書1 紙附卷可稽（見審自卷第6
    頁）。準此，被告於前揭時、地，持鋤頭柄1 支敲擊自訴人
    頭部1 下，並致自訴人受有頭部外傷、左側頭皮撕裂傷（6
    公分）等傷害之事實，已堪認定。被告辯稱：伊是與自訴人
    搶奪鋤頭柄過程中不小心打中自訴人云云，辯護人為被告辯
    護稱：因自訴人強制關閉魚塭之發電系統，被告始隨手拿起
    一旁之鋤頭柄作勢喝阻自訴人云云，均與前開證人庚○○、
    戊○○所述情節有異，且與本院勘驗上述現場蒐證光碟之內
    容不符，顯非事實，均不足採信。至被告嗣後改稱：伊原意
    是要打自訴人拿的V8，因自訴人見狀反射動作將V8往下移，
    鋤頭柄才打中自訴人頭部云云，核其前後所述不一，已屬可
    疑，且本院勘驗上述光碟內容時，被告係手持棍棒直接揮向
    鏡頭，並未見攝影鏡頭有突然由上往下移動之情形，顯見被
    告此部分所辯，亦與事實不符，同難採信。
(三)按對於現在不法之侵害，而出於防衛自己或他人權利之行為
    ，不罰，刑法第23條前段固有明文。惟正當防衛必須對於現
    在不法之侵害始得為之，如不法之侵害尚未發生，或預料有
    侵害而侵害尚屬未來，抑或侵害業已過去，均不得主張防衛
    權（最高法院19年上字第1174號判例意旨、30年上字第1040
    號判例意旨、92年度臺上字第876 號判決意旨參照）。被告
    於前揭時、地持鋤頭柄1 支毆打自訴人頭部1 下之事實，業
    如前述。被告固辯稱：自訴人一行人為逼伊放棄長孫繼承權
    及相關民事案件之上訴權利，一直騷擾伊，將伊關在魚塭工
    寮裡、威脅引爆瓦斯、切斷魚塭之電力，伊為避免魚塭內魚
    類因打氣機停止運轉而死亡，僅能選擇持鋤頭柄擊退自訴人
    ，核屬正當防衛云云，並提出協議書、承諾書、臺灣高等法
    院96年度重上字第570 號民事判決影本之節本、撤回上訴狀
    影本各1 份、上開魚塭工寮之監視錄影器翻拍照片76張為證
    （見審自卷第26至52頁）。而證人庚○○於本院審理中證稱
    ：被告曾對伊說，被告的兄弟姊妹叫被告把繼承財產中的「
    大孫份」拿出來大家分，不能獨得。本件案發前半個月，被
    告魚塭的東西有被破壞。案發前一天，被告被人鎖在工寮裡
    ，伊找被告的兄弟姊妹拿鑰匙來開門，但被告的兄弟姊妹說
    沒有鑰匙等語（見自字卷第63至64頁）；證人即經被告僱請
    看顧上開魚塭之工人陳傳保於本院審理中證稱：98年3 月31
    日晚上自訴人開車帶了2 、3 人到工寮門口，被告的弟弟妹
    妹說要把瓦斯打開引爆，伊趕快把瓦斯搬出來，那時是98年
    3 月31日晚上11時18分。後來被告被鎖在魚塭工寮裡，被告
    打電話給其親戚己○○，叫己○○通知伊先離開工寮，伊大
    約在凌晨12點離開。因為那是被告的家務事，且有人跟伊嗆
    說，如果走慢了，伊會有事情等語（見自字卷第65至67頁）
    。另時任岡山分局赤崁派出所警員黃啟瑞、莊賜福於98年3
    月31日晚間9 時許接獲被告雇用之員工報案，指該日晚間11
    時許將有一群人欲前往上開魚塭工寮，找被告鬧事，要求警
    員前往處理，警員到場後並未察覺有鬧事行為，在場之人表
    示因家族間財產分配問題而前來找被告協調。嗣赤崁派出所
    警員黃明德於98年4 月1 日清晨5 時40分許，又接獲通報，
    前往上開魚塭時，見被告身處該魚塭工寮內，且該工寮鐵門
    遭人以鎖頭上鎖，被告向警員黃明德表示遭人妨害自由限制
    行動，在場之戊○○表示因被告酒醉，恐被告於夜間酒後失
    足跌入魚塭，始將工寮鐵門上鎖等語，經警員黃明德見被告
    精神狀況似已恢復，且當時已天明，而要求開鎖後，戊○○
    始聯絡他人將門鎖鑰匙送至魚塭並開啟鐵門等情，亦有岡山
    分局98年11月24日高縣岡警偵字第0980016148號函及所附警
    員黃啟瑞、莊賜福、黃明德之職務報告共2 份、赤崁派出所
    受理各類案件紀錄表、員警工作紀錄簿、勤務分配表各1 份
    附卷可參（見審自卷第70至71、74至80頁），堪認被告與自
    訴人、其他手足間確有財產繼承上之糾紛，且被告辯稱：自
    訴人將伊關在工寮內，威脅引爆瓦斯等語，並非無據。然依
    被告提出之該魚塭工寮監視錄影器翻拍照片觀之，尚難明確
    看出自訴人確有切斷魚塭電力系統之情事，且依前開現場蒐
    證光碟內容顯示，被告於光碟畫面18秒時進入工寮內，斯時
    自訴人手持攝影機在工寮外面拍攝，畫面35秒時，被告手持
    棍棒自工寮內走出，直接走向攝影中之自訴人，並持棍棒直
    擊自訴人等情，業經認定如前，足認被告持鋤頭柄毆打自訴
    人當下，自訴人並無試圖親自或指示其他在場之人切斷魚塭
    電力系統之行為。準此，縱自訴人於此之前確實曾切斷魚塭
    電力系統，或曾揚言欲切斷該電力系統，致被告預料將有侵
    害發生，亦因該侵害業已過去或尚未發生，而均非屬「現在
    」之侵害，揆諸前揭說明，被告自無對自訴人主張正當防衛
    之餘地。是被告此部分所辯，洵屬無據，難以採信。
(四)自訴意旨固以被告持實心之鋤頭柄直擊自訴人之頭部，自訴
    人頭部立刻受傷滴血，且被告刻意將自訴人友人黃筠倫所駕
    自小客車之車鑰匙丟至魚塭中，阻止黃筠倫、戊○○等人將
    自訴人送醫救治，自訴人係運氣好，始未發生死亡或重傷之
    結果，堪認被告係基於殺人犯意為之云云。而證人戊○○於
    本院審理中證稱：自訴人受傷後，伊本來要用黃筠倫的車載
    自訴人就醫，但被告將車鑰匙拔下丟到魚塭裡，後來伊是叫
    救護車來，從自訴人受傷到救護車來中間約隔20分鐘，此段
    時間內，被告與伊一行人吵架，說伊一行人欺負被告、要讓
    自訴人死等語（見自字卷第86至87頁）；證人庚○○於本院
    審理中證稱：案發當天伊過去被告魚塭時，有聽到自訴人的
    太太講說被告把自訴人一行人開來的車的鑰匙丟掉等語（見
    自字卷第63頁），且經本院勘驗自訴人提出之現場蒐證光碟
    結果，在被告持棍棒敲擊自訴人，在場眾人商量打119 報案
    後，於畫面2 分14秒至2 分52秒間，有出現自訴人傷處之畫
    面，嗣於畫面3 分20秒時自訴人進入一部自小客車後座躺下
    休息，被告於畫面3 分49秒時進入該車駕駛座，旋又離開駕
    駛座並關上車門，此時旁邊有一女子以臺語稱：「你不要胡
    亂那個... 你不要亂啦！」，隨即有2 名女子與被告拉扯，
    似在搶被告手上之物，旁有女子聲音稱：「他不讓他送醫，
    叫警察局來」，被告並在一旁咆哮，之後畫面8 分3 秒起至
    20分止均無影像，僅有聲音，期間有人聲提及：「哥哥將鑰
    匙丟到魚塭裡，不讓我們送醫」等情，有本院勘驗筆錄在卷
    可查（見自字卷第59頁），則自訴人主張被告於毆打自訴人
    後，復將同行友人黃筠倫所駕自小客車之車鑰匙擲入魚塭內
    ，致黃筠倫、戊○○等人無法自行駕車載送自訴人就醫乙節
    ，固堪採信。惟自訴人於遭被告毆打後，經救護車送至國軍
    左營總醫院急診室就醫，經診斷後，電腦斷層掃瞄顯示自訴
    人之頭部並無顱骨骨折及顱內出血之情形，無立即危及生命
    之可能乙節，據國軍左營總醫院98年11月11日醫左民診字第
    098000657 號函覆本院明確（見審自卷第69頁）。又頭部固
    為人體之重要部位，惟被告持上開鋤頭柄毆打自訴人，僅毆
    打1 下乙節，業經證人庚○○、戊○○證述綦詳，且經本院
    勘驗屬實，參以被告與自訴人為親兄弟，其等之糾紛僅源自
    共同繼承之財產問題，並非深仇大恨，則被告辯稱：伊沒有
    殺自訴人的意思等語，堪可採信。否則，倘被告確有致自訴
    人於死之意，大可趁自訴人僅持攝影機而未持其他足以防備
    器具之際，持該鋤頭柄持續不斷往自訴人之頭部攻擊，然被
    告捨此不為，僅敲擊自訴人頭部1 下即停止攻擊，足認被告
    並無殺害自訴人之故意無訛。另自訴人與其女友黃筠倫、被
    告之胞妹戊○○、甲○○、乙○○係於案發前一日即98年3
    月31日晚間共同抵達案發之魚塭工寮，目的均在向被告索討
    該魚塭所在之土地，嗣被告於98年4 月1 日上午8 時20分許
    毆打自訴人，並將黃筠倫所駕自小客車鑰匙丟入魚塭後，黃
    筠倫、戊○○、甲○○、乙○○等人隨即聯絡救護車前來載
    送自訴人就醫，救護車約隔十幾分鐘後即抵達現場，戊○○
    等人停留於魚塭之期間曾使用行動電話，被告亦知戊○○等
    人有攜帶行動電話，另戊○○前曾擔任護士工作等情，業據
    證人戊○○證述在卷（見自字卷第86至88、91頁）。而依前
    揭現場蒐證光碟內容顯示，自訴人於光碟畫面38秒處遭被告
    毆打後，頭部雖有流血之情形，惟於畫面2 分14秒至2 分52
    秒處，自訴人仍能自行站立說話，並要求旁人叫救護車，且
    於畫面3 分20秒處自行進入自小客車後座躺下，之後被告於
    畫面3 分49秒時進入該自小客車駕駛座取出車鑰匙等情，有
    上開本院勘驗筆錄可參（見自字卷第59頁），足認自訴人受
    傷後意識仍屬清晰，亦有相當之行動能力，且同行之黃筠倫
    、戊○○等人亦有立即聯絡救護車之方法。準此，被告將上
    開自小客車之車鑰匙擲入魚塭之舉動，固使自訴人就醫之時
    機稍有延誤，惟其主觀上是否有藉此致自訴人於死之故意，
    尚非無疑，在無其他積極證據佐證下，自難僅憑此遽認被告
    有殺人之故意，自訴意旨執此為據，認被告有致自訴人於死
    之故意，尚嫌速斷。
五、綜上所述，被告傷害自訴人之犯行，堪以認定。被告前揭所
    辯各節，核均屬臨訟卸責之詞，無可採信，辯護人上開辯護
    ，亦不足為被告有利之認定。本件事證明確，被告傷害之犯
    行洵堪認定，應予依法論科。
六、核被告所為，係犯刑法第277 條第1 項之普通傷害罪。自訴
    意旨認被告上開所為，係犯刑法第271 條第2 項、第1 項之
    殺人未遂罪，尚有未洽，惟其基本之社會事實同一，本院自
    應變更起訴法條予以審理。爰審酌被告不思和平理性解決其
    與自訴人共同繼承之財產問題，竟持鋤頭柄毆打自訴人頭部
    ，致自訴人受有如前述之傷害，所為實有不該，且迄未賠償
    自訴人之損害，兼衡被告與自訴人發生衝突之原因、自訴人
    所受傷勢、被告犯罪動機、目的、手段、前科素行等一切具
    體情狀，量處如主文所示之刑，並斟酌被告之智識程度等情
    事（參個人基本資料查詢結果，見自字卷第104 頁），諭知
    易科罰金之折算標準。末查被告持之用以毆打自訴人之前開
    鋤頭柄1 支，為被告原用以擋門之物，業據被告供述在卷（
    見自字卷第98頁），足認為被告所有。且該鋤頭柄為供被告
    犯上開傷害罪所用之物，嗣經岡山分局赤崁派出所警員陳宏
    輝獲報到場處理後加以扣押等情，除經認定如前外，復有岡
    山分局前開函文及所附警員職務報告、本院公務電話紀錄、
    扣押筆錄各1 份可參（見審自卷第70至72頁、自字卷第107
    至111 頁），自應依刑法第38條第1 項第2 款前段規定宣告
    沒收之。
據上論斷，應依刑事訴訟法第343 條、第299 條第1 項前段、第
300 條，刑法第277 條第1 項、第41條第1 項前段、第38條第1
項第2 款前段，刑法施行法第1 條之1 ，判決如主文。
中    華    民    國    99    年    4     月    8     日
                  刑事第十七庭  審判長法  官  陳建和
                                      法  官  余銘軒
                                      法  官  毛妍懿
以上正本證明與原本無異。
如不服本判決應於收受送達後10日內向本院提出上訴書狀，並應
敘述具體理由；如未敘述上訴理由者，應於上訴期間屆滿後20日
內向本院補提理由書（均須按他造當事人之人數附繕本）「切勿
逕送上級法院」。
中    華    民    國    99    年    4     月    8     日
                                      書記官  陳仙宜
附錄本案論罪科刑法條：
中華民國刑法第277條第1項
（普通傷害罪）
傷害人之身體或健康者，處3 年以下有期徒刑、拘役或1 千元以
下罰金。

司法院資訊處製作；財團法人民間司法改革基金會備份。
